# 请教陈版和各位老师关于金融工具合同现金流量特征的问题

提问人：lv1025280320 时间：2020-05-04 12:27:00
【思考题】甲银行有一项支付逆向浮动利率（即贷款利率与市场利率呈负相关关系）的贷款，是否符合本金加利息的合同现金流量特征？
『正确答案』不符合。该贷款的利息金额不是以未偿付本金金额为基础的货币时间价值的对价，所以其不符合本金加利息的合同现金流量特征。此外，金融资产合同中包含与基本借贷安排无关的合同现金流量风险敞口或波动性敞口（例如权益价格或商品价格变动敞口）的条款，则此类合同不符合本金加利息的合同现金流量特征。
【思考题】甲企业持有一项可转换成固定数量的发行人权益工具的债券，是否符合本金加利息的合同现金流量特征？
『正确答案』不符合。则该债券不符合本金加利息的合同现金流量特征，因为其回报与发行人的权益价值挂钩。如果贷款的利息支付金额与涉及债务人业绩的一些变量（如债务人的净收益）挂钩或者与权益指数挂钩，则该贷款不符合本金加利息的合同现金流量特征。
【思考题】甲企业持有一项具有固定到期日且支付浮动市场利率的债券。合同规定了利率浮动的上限，是否符合本金加利息的合同现金流量特征？
『正确答案』符合。对于固定利率或浮动利率特征的金融工具，只要利息反映了对货币时间价值、与特定时期未偿付本金金额相关的信用风险、以及其他基本借贷风险、成本和利润的对价，则其符合本金加利息的合同现金流量特征。本例中，合同条款设定利率上限，可以看作是固定利率和浮动利率相结合的工具，通过合同设定利率上限可能降低合同现金流量的波动性。
问题：
①思考题 1 中“与基本借贷安排无关的合同现金流量风险敞口或波动性敞口（例如权益价格或商品价格变动敞口）的条款”是什么意思？
②思考题 2 中“回报与发行人的权益价值挂钩”怎样判断出来的？？
③如何更通俗的理解合同现金流量特征，以及如何测试是否符合该特征？？

回答人：chenyiwei
1 、因为实际利率与市场利率的变动方向相反，表明嵌入了一项与基本借贷安排无关的衍生工具。
2 、转换成固定数量的发行人权益工具的债券，表明持有人的收益在很大程度上与发行人权益工具的价值变动相关，而不仅仅是收取本金和利息。
3 、建议先看下金融工具确认和计量准则的应用指南，其中对分析合同现金流量特征有较详细的说明。